臺灣屏東地方法院民事判決　　　　　　　　　　　　　　　九十年度訴字第六七一號
　　原　　　告　　子○○
　　被　　　告　　戊○○
　　訴訟代理人　　己○○
　　被　　　告　　丙○○
　　　　　　　　　壬○○
　　　　　　　　　乙○○
　　　　　　　　　辛○○
　　被　　　告　　庚○○
　　法定代理人　　癸○○
　　被　　　告　　邱勤茹
　　　　　　　　　甲○○
右當事人間分割共有物事件，本院判決如左：
    主    文
兩造共有坐落屏東縣長治鄉○○段二００地號土地乙筆，面積二一０七平方公尺，依
下列方法分割：如附圖所示編號甲部分面積四九八平方公尺分歸被告丙○○所有，所
示編號乙部分面積七四平方公尺分歸被告邱勤茹所有，編號丙１部分面積七四平方公
尺分歸被告壬○○所有，編號丙２部分面積七五平方公尺分歸被告辛○○、庚○○、
癸○○按應有部分各三分之一共有；編號丙３部分面積八平方公尺分歸被告乙○○所
有，編號丁部分面積七五平方公尺分歸被告甲○○所有，編號戊１部分面積三六三平
方公尺分歸原告蔡榮坤所有，編號戊２部分面積一七一平方公尺分歸原告蔡榮坤所有
，編號己１部分面積八一平方公尺、己２部分面積一八五平方公尺、己３部分面積一
八四平方公尺、己４部分面積八四平方公尺均分歸被告戊○○所有；編號庚部分面積
二三五平方公尺分歸兩造依原告子○○應有部分二三五○○分之六七○五、被告戊○○應有部分二三五○○分之六七○五、被告丙○○應有部分二三五○○分之六二五七
、被告壬○○應有部分二三五○○分之九三三、被告乙○○應有部分二三五○○分之
一○一、被告辛○○及庚○○及癸○○各應有部分二三五○○分之三一一、被告邱勤
茹應有部分二三五○○分之九三三、被告甲○○應有部分二三五○○分之九三三保持
共有。
訴訟費用由被告戊○○負擔二三五○○分之六七○五、被告丙○○負擔二三五○○分
之六二五七，被告壬○○負擔依二三五○○分之九三三、被告乙○○負擔二三五○○
分之一○一，被告辛○○及庚○○及癸○○各負擔二三五○○分之三一一，被告邱勤
茹負擔二三五○○分之九三三，被告甲○○負擔二三五○○分之九三三，餘由原告負
擔。
    事    實
甲、原告方面：
一、聲明：求為判決如主文所示。
二、陳述：
　　兩造共有坐落屏東縣長治鄉○○段二００地號土地一筆，面積二一０七平方公尺
　　，該筆土地並無不得分割之約定，復無不能分割之情形，因無法協議分割，爰訴
　　請判決分割，其應有部分為原告子○○四六五八分之一三二九、被告戊○○四六
　　五八分之一三二九、被告丙○○四六五八分之一二四○、被告壬○○四六五八分
　　之一八五、被告乙○○四六五八分之二○、被告辛○○一三九七四分之一八五、
　　被告庚○○一三九七四分之一八五、被告癸○○一三九七四分之一八五、被告丁○○四六五八分之一三二九、被告甲○○四六五八分之一八五，請求分割方法為
　　附圖所示編號甲部分面積四九八平方公尺分歸被告丙○○所有，所示編號乙部分
　　面積七四平方公尺分歸被告邱勤茹所有，編號丙１部分面積七四平方公尺分歸被
　　告壬○○所有，編號丙２部分面積七五平方公尺分歸被告辛○○、庚○○、癸○○按應有部分各三分之一共有；編號丙３部分面積八平方公尺分歸被告乙○○所
　　有，編號丁部分面積七五平方公尺分歸被告甲○○所有，編號戊１部分面積三六
　　三平方公尺分歸原告蔡榮坤所有，編號戊２部分面積一七一平方公尺分歸原告蔡
　　榮坤所有，編號己１部分面積八一平方公尺、己２部分面積一八五平方公尺、己
　　３部分面積一八四平方公尺、己４部分面積八四平方公尺均分歸被告戊○○所有
　　；編號庚部分面積二三五平方公尺分歸兩造共有等語。
三、證據：提出系爭土地共有人應有部分附表及土地登記簿謄本及分割方案。
乙、被告方面：
壹、被告乙○○、辛○○、庚○○、邱勤茹、癸○○未於最後言詞辯論期日到場，據
    其以前到場之聲明及陳述為
一、聲明：求為判決駁回原告之訴。
二、陳述：
    對系爭土地之分割及分割方法與原告主張相同。
貳、被告戊○○未於最後言詞辯論期日到場，其以前到場之聲明及陳述為
一、聲明：求為判決駁回原告之訴。
二、陳述：
　　不同意原告所提之分割方案，認對被告戊○○不公平，應就附表編號己１與己２
　　部分左側即戊１與戊２部分間分割土地與戊○○云云。
參、被告丙○○、壬○○、甲○○部分
一、聲明：原告之訴駁回。
二、陳述：同意原告之分割方案。
丙、本院依原告請求履勘現場並囑託屏東縣屏東地政事務所測量。
    理    由
甲、程序方面：
一、本件被告戊○○、乙○○、辛○○、庚○○、邱勤茹、癸○○經合法通知，未於
    最後言詞辯論期日到場，核無民事訴訟法第三百八十六條各款所列情形，爰依原
    告聲請，由其一造辯論而為判決。
二、本件原告最初起訴被告溫日光，後溫日光早於民國八十九年二月十四日死亡，爰
　　於九十年八月二十二日準備書狀追加其配偶洪彩珠、其子女溫世源、溫世蘭、溫
　　世芳，即溫日光之繼承人為被告，起訴狀之被告溫庚慶，已於九十年八月八日去
　　世，配偶邱勤茹、長子溫世偉、次子溫世佳、長女溫世美，為其繼承人，爰於九
　　十年八月三十日之準備書狀一撤回溫庚慶之起訴。並追加邱勤茹、溫世偉、溫世
　　佳、溫世美為共同被告，並補正起訴聲明為（一）被告洪彩珠、溫世源、溫世蘭
　　、溫世芳，應就其共同被繼承人溫日光所遺坐落屏東縣長治鄉（段）二００地號
　　，建，面積二一０七平方公尺，應有部分四六五八分之一八五，辦理繼承登記。
　　，惟因已於九十一年八月八日就此部分辦理繼承登記，並於九十一年五月三十一
    日移轉登記於甲○○，故撤回追加被告洪彩珠、溫世源、溫世蘭、溫世芳之訴。
    並追加甲○○為被告，而被告溫庚慶部分，，業因分割繼承，由被告邱勤茹於九
    十一年三月五日取得溫庚慶全部應有部分，故撤回追加被告溫世偉、溫世佳、溫
　　世美之起訴。並更正訴之聲明為：坐落長治鄉（段）二００地號土地一筆，面積
　　二一０七平方公尺，准予分割。按其為情事變更所為訴之追加及變更，依民事訴
　　訟法第二百五十五條第一項第四款，應予准許。
乙、本件原告起訴主張：兩造共有坐落屏東縣長治鄉○○段二００地號土地一筆，面
　　積二一０七平方公尺，該筆土地並無不得分割之約定，復無不能分割之情形，因
　　無法協議分割，爰訴請判決分割，其應有部分為原告子○○四六五八分之一三二
　　九、被告戊○○四六五八分之一三二九、被告丙○○四六五八分之一二四○、被
　　告壬○○四六五八分之一八五、被告乙○○四六五八分之二○、被告辛○○一三
　　九七四分之一八五、被告庚○○一三九七四分之一八五、被告癸○○一三九七四
　　分之一八五、被告邱勤茹四六五八分之一三二九、被告甲○○四六五八分之一八
　　五，請求原物分割等語。被告乙○○、辛○○、庚○○、邱勤茹、癸○○、丙○○、壬○○、甲○○者同意原告之分割方法。被告戊○○則不同意原告所提之分
　　割方案，認對被告戊○○不公平，應就附表編號己１與己２部分左側即戊１與戊
　　２部分間分割土地與戊○○云云。
丙、查坐落屏東縣長治鄉○○段二００地號土地為兩造所共有，此有土地登記簿謄本
　　在卷可按，該土地並無因使用目的不能分割之情形，復無不分割之約定，兩造又
　　未能協議分割，從而原告訴請分割系爭土地，於法自無不合，應予准許。
丁、查系爭土地附圖編號甲部分上有被告丙○○之房屋，向左為溫庚慶所有之磚造房
　　屋，往左為壬○○與葉月春所有之磚造房屋（即附圖編中乙與丙１、丙２部分）
　　；其上即編號己１、己２部分有戊○○之磚造房屋，其左側即編號戊２部分及其
　　上戊１部分為訴外人邱傳妹磚造房屋，戊２左側部分有訴外人邱錦祥磚造房屋，
　　編號庚部分現為道路使用，系爭土地左上側即編號己３部分上有訴外人真傳生及
　　黃添財及黃添生與黃崑霖的磚造房屋，系爭土地左下側即編號己４部分為被告乙○○之磚造房屋等情，業據本院至現場勘驗屬實，有勘驗筆錄、簡圖及本院囑託
　　屏東縣屏東地政事務所繪製之使用現況圖在卷可按，而上開房屋均年代久遠並無
　　保存之價值，系爭土地之分割方法，本院審酌上開建物既無保存價值爰依使用現
　　況及土地整體利用價值，附圖所示編號甲部分面積四九八平方公尺分歸被告丙○○所有，所示編號乙部分面積七四平方公尺分歸被告邱勤茹所有，編號丙１部分
　　面積七四平方公尺分歸被告壬○○所有，編號丙２部分面積七五平方公尺分歸被
　　告辛○○、庚○○、癸○○按應有部分各三分之一共有；編號丙３部分面積八平
　　方公尺分歸被告乙○○所有，編號丁部分面積七五平方公尺分歸被告甲○○所有
　　，編號戊１部分面積三六三平方公尺分歸原告蔡榮坤所有，編號戊２部分面積一
　　七一平方公尺分歸原告蔡榮坤所有，編號己１部分面積八一平方公尺、己２部分
　　面積一八五平方公尺、己３部分面積一八四平方公尺、己４部分面積八四平方公
　　尺均分歸被告戊○○所有；編號庚部分面積二三五平方公尺為道路使用，不宜分
    割，應分歸兩造依原告子○○應有部分二三五○○分之六七○五、被告戊○○應
    有部分二三五○○分之六七○五、被告丙○○應有部分二三五○○分之六二五七
    、被告壬○○應有部分二三五○○分之九三三、被告乙○○應有部分二三五○○
　　分之一○一、被告辛○○及庚○○及癸○○各應有部分二三五○○分之三一一、
    被告邱勤茹應有部分二三五○○分之九三三、被告甲○○應有部分二三五○○分
    之九三三保持共有。至於被告戊○○雖抗辯並主張其分割方法云云，惟本院審酌
    依其現使用位置，已分割己１、己２最有利且最完整之位置予戊○○，如再依其
    主張之位置分割，勢必使原告土地無法完整利用，且戊○○應有部分為四六五八
    分之一三二九，而原告之應有部分亦同為四六五八分之一三二九，如採此分割方
    案，勢必使原告須移位至己３、己４位置，造成原告重大不利益，且對戊○○過
    於優惠，故其抗辯洵無可採。至於兩造分割部分土地之增減部分均未增減超過一
    平方公尺，經兩造表明不互相找補，爰依法判決分割方法如主文所示，且不另定
    補償方法。
據上論結，本件原告之訴為有理由，依民事訴訟法第三百八十五條第一項前段、第八
十一條第二款，判決如主文。
中　　　華　　　民　　　國　　九十一　　年　　十一　　月　二十六　　日
                                    臺灣屏東地方法院少年及家事庭
~B法　　　官　李芳南
右為正本係照原本作成。
如不服本判決，應於收受送達後二十日內向本院提出上訴書狀。
~B法院書記官　潘豐益
中　　　華　　　民　　　國　　九十一　　年　　十一　　月　二十六　　日
